【裁判字號】    99,訴,183
【裁判日期】    990831
【裁判案由】    強盜等
【裁判全文】
臺灣新竹地方法院刑事判決               99年度訴字第160號
                                       99年度訴字第183號
公  訴  人  臺灣新竹地方法院檢察署檢察官
被      告  古哲儒
指定辯護人  本院公設辯護人林建和
上列被告因強盜等案件，經檢察官提起公訴（98年度少連偵字第
90、91號）及追加起訴（99年度少連偵字第40號），本院判決如
下：
    主  文
古哲儒犯如附表所示之各罪，共陸罪，主文分別如附表所示；應
執行有期徒刑柒年陸月，扣案之口罩壹只、米色手提包壹個，均
沒收。
    事  實
一、古哲儒因缺錢花用，竟分別與少年黃○杰、林○聖、宋○綺
    及宋○強（姓名年籍均詳卷，另案由臺灣新竹地方法院少年
    法庭審理中）中之1 人或2 人或3 人，共同基於為自己不法
    所有之犯意聯絡，而有如下所述之竊盜、強盜之行為：
  (1)民國98年10月7 日凌晨3 、4 時許，古哲儒結夥少年黃○杰
    、林○聖、宋○綺，先後在新竹市埔頂地區某處及新竹市城
    隍廟附近之新竹市○○街36號前，推由少年黃Ｏ杰持同款機
    車鑰匙插入電門搖晃，餘人則在旁把風方式，先後竊取李汶
    泰所有於同年10月6 日22時30分許發現失竊之停放在新竹市
    ○○○路35巷口，車牌號碼313- DJJ號重型機車及張國展所
    有停放在新竹市○○街36號前之車牌號碼190-GFW 號重型機
    車。得手後，則供渠等代步或作為強盜超商財物之交通工具
    。
  (2)98年10月9 日凌晨3 時許，古哲儒先與黃○杰、林○聖、宋
    ○綺拆卸黃○杰使用車號978-DJL 號白色重型機車（登記名
    義人張美華）及古哲儒等人前所竊得之車號313-DJJ 號黑色
    重型機車之車牌，續由黃○杰騎乘未懸掛車牌之車號978-DJ
    L 號白色重型機車搭載宋○綺，林○聖則騎乘未懸掛車牌之
    車號313-DJJ 號黑色重型機車搭載古哲儒外出尋找目標，迨
    同日凌晨3 時10分許，行經新竹市○○路18號「OK便利商店
    」，見店內僅有吳榮杰在拖地，渠等見機不可失，乃推由頭
    戴紅色洞洞安全帽及口罩之宋○綺在外把風，古哲儒則頭戴
    白色半罩式安全帽、口罩並揹米色手提包，黃○杰頭戴紅色
    洞洞安全帽及口罩，由古哲儒、黃○杰分持客觀上足以危害
    人之生命、身體安全而供兇器使用之水果刀1 支，另林○聖
    頭戴白色洞洞安全帽及口罩，一同進入便利商店並大喊「搶
    劫」等語，古哲儒即持水果刀在吳榮杰前方揮舞、黃○杰隨
    即手持水果刀架在吳榮杰之肩膀抵住其頸部，喝令其打開收
    銀機，林○聖則強取吳榮杰手上之拖把，作勢毆打吳榮杰，
    又手持拖把敲打櫃檯而將木柄打斷，並對吳榮杰喝令「不只
    這些錢，不要以為我沒在便利商店打工」等語，以此強暴、
    脅迫方式堅命其打開收銀機，吳榮杰見渠等人多勢眾且手持
    兇器，深感畏懼而不能抵抗，遂打開收銀機，任渠等強取收
    銀機內之現金新臺幣（下同）2,793 元及面額100 元、200
    元之中華電信股份有限公司公用電話卡9 張、14張、面額30
    0 元、500 元之易付卡4 張、2 張及七星牌香菸8 包。
  (3)98年10月15日凌晨2 時10分許，宋○強騎乘古哲儒所有未懸
    掛車牌之車號955-BRG 號白色重型機車，林○聖騎乘前述竊
    得已拆卸車牌之車號313-DJJ 號黑色重型機車搭載古哲儒外
    出尋找目標，迨同日凌晨2 時55分許，行經新竹市○○路96
    號1 樓「萊爾富便利商店」，見店內僅有劉冠君，渠等見機
    不可失，旋由古哲儒頭戴紅色洞洞安全帽、口罩並揹米色手
    提包，持客觀上足以危害生命、身體安全之扣案較小水果刀
    1 支進入便利商店，宋○強頭戴白色半罩式安全帽及口罩，
    林○聖頭戴紅色洞洞安全帽及口罩隨後進入店內，並喊「搶
    劫」等語，三人將劉冠君逼進櫃臺牆角，古哲儒隨即手持水
    果刀在劉冠君下巴前揮舞作勢，並喝令其打開收銀機，以此
    方式脅迫劉冠君，劉冠君見渠等人多勢眾且手持兇器，心生
    畏懼而不敢抵抗，遂任由林○聖、宋○強搜刮收銀機內之現
    金5,700 元及店內陳列販售之七星香菸約30包、七星香菸國
    際包1 包、八八坑道高梁酒、金賓波本威士忌、思美洛伏特
    加酒、絕對福特加酒各1 瓶。
  (4)98年10月19日凌晨2 時55分許，林○聖騎乘前揭竊得已拆卸
    車牌之車號313-DJJ 號黑色重型機車，搭載古哲儒行經新竹
    縣竹北市○○路233 號「OK便利商店」，其等2 人頭戴紅色
    洞洞安全帽，另古哲儒另揹米色手提包，手持客觀上足以危
    害生命、身體安全之扣案較小水果刀1 支進入店內，大喊：
    「搶劫，把錢拿出來」等語，古哲儒持刀指著店員田謹豪，
    林○聖則以手勒住田謹豪進入櫃檯，令其打開收銀機及金庫
    ，田謹豪在此強暴、脅迫下不能抵抗，任由古哲儒、林○聖
    搜刮收銀機及金庫之現金8,692 元及七星牌香菸6 包（價值
    約450 元）得逞後離去。
  (5)98年10月19日凌晨3 時許，古哲儒、林○聖強盜新竹縣竹北
    市○○路233 號「OK便利商店」後，2 人繼續騎乘已拆卸車
    牌之車號313- DJJ號黑色重型機車，往新竹縣芎林鄉尋找行
    搶目標，迨同日凌晨3 時16分許，行經新竹縣芎林鄉○○路
    512 號「7-11便利商店」，見店內僅有詹蕙鳳在整理報紙，
    旋由林○聖（起訴書誤認為古哲儒）頭戴紅色洞洞安全帽先
    進入便利商店佯裝翻閱書報，另古哲儒（起訴書誤認為林○
    聖）頭戴紅色洞洞安全帽、口罩及揹米色手提包，手持客觀
    上足以危害生命、身體安全之扣案較小水果刀1 支進入店內
    大喊：「搶劫，把錢拿出來」等語，林○聖並自古哲儒手中
    奪走水果刀抵住詹蕙鳳頸部，喝令其打開收銀機，以此強暴
    方式致詹蕙鳳深感畏佈而不能抵抗，隨古哲儒、林○聖搜刮
    收銀機之現金5,750 元及店內陳列出售之威士忌洋酒5 瓶。
  (6)嗣為警於98年10月24日上午9 時許，在林○聖位於新竹縣竹
    東鎮○○街240 號住處前，發現失竊之車號190-GFW 號重型
    機車，經向居住在上址之林○聖及適在上址睡覺之古哲儒、
    黃○杰查詢該車之來源後，於犯罪未被發覺前向警方自首上
    開(1)至(5)之所有犯行，並願接受裁判，且為警在上址及新竹
    縣竹東鎮○○街156 巷17號7 樓及地下室，扣得紅色、白色
    洞洞安全帽共2 頂、水果刀2 支、米色手提包1 個、PLAYBO
    Y 斜背包1 個、口罩1 只，及古哲儒等人強盜所得面額100
    元、200 元之中華電信股份有限公司之公共電話卡11張（2
    張尚扣案中）、14張、八八坑道高梁酒、金賓波本威士忌、
    思美洛伏特加酒、絕對福特加酒各1 瓶、七星牌香菸4 包及
    七星牌國際包1 包及車號313-DJJ 號黑色重機車等物，始循
    線查獲上情。
二、案經新竹市警察局第二分局、新竹縣警察局橫山分局報告台
    灣新竹地方法院檢察署檢察官偵查起訴及新竹縣警察局竹北
    分局報告台灣新竹地方法院檢察署檢察官偵查追加起訴。
    理  由
壹、程序部分：
    按被告以外之人於審判外之言詞或書面陳述，除法律有規定
    者外，不得作為證據，刑事訴訟法第159 條固定有明文，惟
    被告以外之人於審判外之陳述，雖不符同法第159 條之1 至
    之4 規定，而經當事人於審判程序同意作為證據，法院審酌
    該言詞陳述或書面陳述作成時之情況，認為適當者，亦得為
    證據。又當事人、代理人或辯護人於法院調查證據時，知有
    第159 條第1 項不得為證據之情形，而未於言詞辯論終結前
    聲明異議者，視為有前項之同意，此亦據同法第159 條之5
    規定明確。查本案所引用之證據資料（詳後引證據），其中
    傳聞證據部分，縱無刑事訴訟法第159 條之1 至第159 條之
    4 或其他規定之傳聞證據例外情形，亦因被告及其辯護人、
    檢察官或同意可作為證據使用，或未聲明異議，依刑事訴訟
    法第159 條之5 第1 項、第2 項之規定，本院審酌該證據作
    成之情況，並無不當，故其等於審判外之陳述，自得作為本
    案之證據。又按本案認定事實所引用之文書證據、物證等證
    據，並無證據證明係公務員違背法定程序所取得，亦無刑事
    訴訟法第159 條之4 之顯有不可信之情況與不得作為證據之
    情形，本院斟酌本案卷內之證據並非非法取得，亦無證明力
    明顯過低之情形，且經本院於審判期日依法進行證據之調查
    、辯論，被告於訴訟上之程序權，已受保障，前揭各該證據
    ，均得採為證據，先予敘明。
貳、實體部分：
一、關於竊盜部分：訊據被告古哲儒對於有於事實欄一(1)所示時
    間，與少年黃○杰、林○聖、宋○綺，先後在新竹市，由少
    年黃Ｏ杰持同款機車鑰匙插入電門搖晃，餘人在旁把風方式
    ，竊取李汶泰所有車牌號碼313-DJJ 號重型機車、張國展所
    有車牌號碼190-GFW 號重型機車之事實於警詢、偵查及本院
    審理時供承不諱（見98年度少連偵字第91卷，下稱98少連偵
    91卷第7-8 頁、98年度少連偵字第90卷，下稱98少連偵90卷
    第31至32頁、99年度審訴字第465 卷，下稱99審訴465 卷第
    13至16頁反面、99年度訴字第160 卷，下稱99訴160 卷第37
    頁反面），核與共犯少年黃○杰、林○聖、宋○綺供述之情
    節大致相符（98少連偵91卷第45頁、52頁、98少連偵90卷第
    17頁、98少連偵91卷第65頁），並有李汶泰所有車號313-DJ
    J 號重型機車車籍查詢基本資料詳細畫面、失車唯讀案件基
    本資料各1 份、張國展所有車號190-GFW 號重型機車車籍查
    詢基本資料詳細畫面、失車唯讀案件基本資料各1 份（見98
    少連偵91卷第135 至136 頁背面、第137 至139 頁）附卷可
    參。參以李汶泰所有車號313- DJJ號重型機車係於98年10月
    6 日22時30分許發現在新竹市○○○路35巷口失竊即在新竹
    市埔頂區附近、張國展所有車號190-GFW 號重型機車，係在
    新竹市○○街36號前亦即在新竹市城隍廟附近失竊，堪認被
    告於警詢中自白車號313-DJJ 號機車係在靠近埔頂區所竊，
    相較於共犯少年宋○綺供述係在新竹市城隍廟附近所竊較符
    實情（見98少連偵90卷第7 頁、98少連偵91卷第65頁），且
    該車於98年10月6 日22時30分許即已發現在新竹市○○○路
    35巷口失竊，鮮少於失竊後5 小時許復在同一地點失竊，且
    行竊者因一時代步後而將竊得機車停放在他處，再遭他人所
    竊之可能性遠高於上情，從而，被告於本院準備程序時明確
    供稱上開機車係在98年10月7 日凌晨3 、4 時許「在新竹市
    ○○○路35巷口」所竊，恐係因起訴書載明失竊地點之故，
    堪認係如其於警詢時所供在靠近埔頂地區竊得為可採；另車
    號190-GFW 號機車係在98年10月7 日凌晨3 、4 時所竊，已
    據被告於警詢中供稱在卷（見98少連偵90卷第6 頁），行竊
    地點為新竹市城隍廟附近，亦據共犯少年宋○綺、黃○杰於
    警詢中供述在卷（見98少連偵91卷第66、45頁），核與車號
    190-GFW 號機車失車唯讀案件基本資料相符，此事實堪以認
    定。至於被告雖供稱少年鍾○程有共犯該二竊盜案，惟此情
    為少年鍾○程所否認，且參與行竊者人數，除被告供稱係其
    與少年鍾○程、黃○杰、林○聖、宋○綺共5 人外，餘均指
    出為4 人（少年黃○杰部分見98少連偵91卷第45頁、林○聖
    部分見98少連偵90卷第17頁、宋○綺部分98少連偵91卷第65
    -66 頁），是被告關於人數之供述已與其他共犯少年相歧而
    難以憑採，是認行竊人數應以4 人較為可信。又少年黃○杰
    雖供稱共同行竊車號190-GFW 號機車為伊與被告、少年鍾○
    程、宋○綺（見98少連偵91卷第45頁），惟少年林○聖自白
    其與被告、少年黃○杰、宋○綺參與該竊盜案（見98少連偵
    90卷第17頁）、共犯宋○綺除自白其犯該案外亦供稱被告、
    少年林○聖、黃○杰有參與（見98少連偵91卷第65-66 頁）
    ，是交互勾稽被告與少年黃○杰、林○聖、宋○綺前開供述
    ，堪認共同行竊車號190-GFW 號機車者為被告、少年黃○杰
    、林○聖、宋○綺4 人。至於，指述少年鍾○程有共同行竊
    車號313-DJJ 號者，僅有被告1 人，並無其他證據相佐。是
    以少年鍾○程供稱其未參與行竊本案機車，堪以採信，併此
    敘明。
二、關於強盜部分：
（一）訊據被告對於有於事實欄一(2)(3)(4)(5)所示時間、地點，夥
      同事實欄一(2)(3)(4)(5)所示之少年共犯，以事實欄一(2)(3)(4)
      (5)所示之方法，強盜事實欄一(2)(3)(4)(5)所示之財物一節，
      於警詢、偵查、本院準備、審理時坦承不諱（見98少連偵
      90卷第5 至11頁、第31至32頁、98少連偵91卷第13至17頁
      、99少連偵40卷第10-11 頁、65-66 、71-72 頁、99審訴
      465 卷第13至16頁反面、99訴160 卷第37頁反面至39頁、
      51頁），核與被害人即新竹市○○路18號「OK便利商店」
      店員吳榮杰、新竹市○○路96號1 樓「萊爾富便利商店」
      店員劉冠君、新竹縣竹北市○○路233 號「OK便利商店」
      店員田謹豪、新竹縣芎林鄉○○路512 號「7-11便利商店
      」店員詹蕙鳳於警詢、偵訊時之指述情節大致相符（見98
      少連偵91卷第82至83頁反面、第192 至195 頁；見98少連
      偵91卷第96至97頁反面、第192 至195 頁；見99少連偵40
      卷第23-24 、70-71 頁；見98少連偵90卷第20至22頁、第
      41至42頁），及共犯少年林○聖、黃○杰、宋○強及宋○
      綺於警詢供述之情節相互吻合（見98少連偵90卷第13至18
      頁、98少連偵91卷第36至40頁、99少連偵40卷第16-17 頁
      ；98少連偵91卷第44至50頁、第51至57頁；98少連偵91卷
      第74至77頁、第78至81頁；98少連偵91卷第60-61 頁、第
      66-67 頁），並有事實欄一(5)監視錄影器畫面翻拍照片3
      張、新竹市警察局第三分局指認犯罪嫌疑人紀錄表6 紙、
      共犯少年宋○綺指認之監視錄影器畫面翻拍照片4 張、新
      竹市警察局第二分局98年10月25日搜索扣押筆錄、扣押筆
      錄各1 份、扣押物品目錄表2 份、贓物認領保管單3 紙、
      事實欄一(2)監視錄影器畫面翻拍照片7 張、事實欄一(3)監
      視錄影器畫面翻拍照片17張、贓證物採證照片16張、新竹
      縣政府警察局竹東分局98年10月24日扣押筆錄、扣押物品
      目錄表影本2 份、新竹縣竹北市○○路233 號「OK便利商
      店」照片附卷可稽（事實欄一(5)監視錄影器畫面翻拍照片
      見98少連偵90卷第23至24頁；98少年偵91卷第18、29、41
      、131 至133 頁、98少連偵91卷第38至39頁、98少連偵91
      卷第122 至127 頁、98少連偵91卷第128 至130 頁、事實
      欄一(2)監視錄影器畫面翻拍照片見98少連偵91卷第141 至
      14 4頁、事實欄一(3)監視錄影器畫面翻拍照片見98少連偵
      91卷第155 至16 3頁；98少連偵91卷第180 至191 頁、99
      訴160 卷第11至14、15至18頁、99少連偵40卷第55頁），
      且有作案時之白色洞洞安全帽1 頂、紅色洞洞安全帽1 頂
      、水果刀2 支、口罩1 只、米色手提包1 個扣案可佐。至
      於：
  １、起訴書所載事實欄一(5)強盜犯行，認被告與林○聖行進入
      新竹縣芎林鄉○○路512 號「7-11便利商店」強盜係由被
      告古哲儒頭戴紅色洞洞安全帽及口罩先進入便利商店佯裝
      翻閱書報，另林○聖頭戴紅色洞洞安全帽，手持水果刀1
      支進入店內大喊：「搶劫，把錢拿出來」等語，且將水果
      刀抵住詹蕙鳳頸部等節，經被告於本院審理供稱：本案伊
      認罪，但伊不是進去看報紙的那一個，是林○聖先進去看
      報紙然後伊再進去，伊喊搶劫，本來伊把刀子拿著，但是
      林○聖就把刀子搶過去等語，經核與證人詹蕙鳳於偵查中
      證稱：第1 個先進來，第2 個男子進來直接喊搶劫，伊以
      為是在開玩笑，結果回頭刀子就在伊面前，後來第1 個男
      子將刀子拿過來架在伊脖子上，現場只有看見1 把刀等語
      （見98少連偵90卷第41至42頁），其中關於刀子有換手由
      另一人持刀並進而架在證人詹蕙鳳脖子上相符。堪認此案
      情節係少年林○聖頭戴紅色洞洞安全帽先進入便利商店佯
      裝翻閱書報，另被告頭戴紅色洞洞安全帽及口罩，手持水
      果刀1 支進入店內大喊：「搶劫，把錢拿出來」等語，林
      ○聖隨即將水果刀自被告手上奪走將水果刀抵住詹蕙鳳頸
      部。
  ２、被告於本院審理時另供稱，起訴書中所載由伊持刀抵住被
      害超商店員強盜部分即事實欄一(2)(3)，伊並未將刀子抵住
      店員脖子，只是以水果刀遠遠比著對方，而查：
    新竹市○○路18號「OK便利商店」店員吳榮杰於偵查中固
      證述：當天有3 個人進到店裡，2 個拿水果刀，1 個空手
      ，拿刀的2 個人在我面前，將刀子放在我肩膀上抵住脖子
      ，伊不敢反抗等語，惟當天被告等人強盜時之店內監視畫
      面，僅有1 人將刀架在他人脖子上，有該監視畫面翻拍照
      片存卷，且該持刀人即為少年黃○杰，復經少年黃○杰供
      述在卷（見98少連偵91卷第142 、53頁），從而，被告供
      稱伊僅係將刀遠遠地比著店員，尚非無據。
    又新竹市○○路96號1 樓「萊爾富便利商店」店員劉冠君
      於偵查中關於其遭強盜過程證述：當天3 個歹徒進到店內
      ，其中1 個拿水果刀，其他2 個空手，拿刀的進來就說搶
      劫，其他2 人將推到櫃檯角落，之後刀子再傳到最靠近伊
      的男子，將刀尖放在伊下巴前作勢要刺，伊會怕，因為伊
      等有3 個伊不敢抵抗等語，並未指證被告所持水果刀有架
      在伊脖子上，且卷附店內遭強盜時之監視畫面，亦可看見
      櫃檯內之空間依序有四個人，店員劉冠君在櫃檯最內側角
      落，被告等3 名搶嫌在外側，店員劉冠君在與1 名戴紅色
      洞洞安全帽者有面對面之情況，且店員劉冠君有向後側閃
      之動作（見98少連偵91卷第194 、155 頁上方照片) ，與
      店員劉冠君證述之將刀尖放在伊下巴前作勢要刺之動作相
      吻，是被告供述係將刀比著店員堪以信採，然依卷附上開
      照片所示，被告與店員劉冠君之距離甚近，且店員劉冠君
      已在櫃檯角落無後退之處，以致於店員劉冠君必須側閃，
      從而，被告辯稱係遠遠比著對方，即與事實相左，無足採
      信。
  ３、扣案之水果刀2 把，其中1 把較大的全長31公分、刀柄11
      .5公分、刀柄為壓克力材質，纏上紅色膠布，刀刃是19.5
      公分，為金屬材質，刀鋒銳利，尾端呈尖銳狀，刀刃最寬
      處4.2 公分。另一把較小的全長29.5公分、刀柄12公分，
      為木頭材質，纏上紅色膠布，刀刃長17.5公分、為金屬材
      質，刀鋒銳利，尾端呈尖銳狀，刀刃最寬3 公分，業經本
      院勘驗在卷（見99訴160 卷第38頁反面），並有照片在卷
      可佐（見98少連偵91卷第180 、187 頁），堪認該2把 刀
      如持以作案，對被害人將造成嚴重威脅。又按強盜罪，係
      以意圖為自己或第三人不法所有，以強暴、脅迫、藥劑、
      催眠術或他法至使不能抗拒而取他人之物或使其交付，為
      構成要件。而至使不能抗拒，係指行為人所施用之強暴、
      脅迫等非法方法，在「客觀上」足使被害人喪失意思自由
      ，並達於不能抗拒之程度者而言（最高法院94年台上字第
      1782號判決參照），本件被告夥同事實欄一(2)(3)(4)(5)之少
      年，在深夜尋找僅1 名店員看顧之便利商店或持上開2 把
      水果刀，或持上開小把之水果刀進入店內，以刀比向店員
      或抵住店員脖子，命店員打開收銀機，並取走店內如事實
      欄一(2)(3)(4)(5)之財物，客觀上均已足以造成店員心生畏懼
      而無法加以抵抗，此情並均經證人吳榮杰、劉冠君、詹蕙
      鳳於偵查中證述害怕之意及不敢抵抗及證人田謹豪於警詢
      中證述因害怕被告等對其不利遂讓其等拿取收銀機及櫃檯
      下的錢等語在卷（見98少連偵90卷第41 -42頁、98少連偵
      91卷第194-195 頁、99少連偵40卷第24頁），是被告夥同
      事實欄一(2)(3)(4)(5)之少年，以事實欄一(2)(3)(4)(5)所示方法
      ，取走店內如事實欄一(2)(3)(4)(5)之財物係在店員不能抗拒
      之情況下以強盜方式為之，堪以認定。
（三）綜上，本件被告加重竊盜及加重強盜犯行，均事證明確，
      應依法予以論科。
三、論罪科刑
（一）按刑法第321 條第1 項第3 款之攜帶兇器竊盜罪，係以行
      為人攜帶兇器竊盜為其加重條件。此所謂兇器，其種類並
      無限制，凡客觀上足對人之生命、身體、安全構成威脅，
      具有危險性之兇器均屬之，最高法院79年度台上字第5253
      號判例要旨可資參照。經查，被告持以供事實欄一(2)所用
      水果刀2 把，係本案扣案之2 把水果刀、供事實欄一(3)(4)
      (5)所用之水果刀，係扣案較小之水果刀，已經被告於本院
      審理時供述在卷（見99訴160 號卷第38頁反面、51頁、39
      頁），而扣案之水果刀2 把，其中1 把較大的全長31公分
      、刀柄11 .5 公分、刀柄為壓克力材質，纏上紅色膠布，
      刀刃是19 .5 公分，為金屬材質，刀鋒銳利，尾端呈尖銳
      狀，刀刃最寬處4.2 公分。另一把較小的水果刀全長29.5
      公分、刀柄12公分，為木頭材質，纏上紅色膠布，刀刃長
      17.5公分、為金屬材質，刀鋒銳利，尾端呈尖銳狀，刀刃
      最寬3 公分，業如前述，若持以行兇，依一般社會觀念，
      足以使人之身體、生命產生危險，自堪認為兇器。核被告
      就事實欄一(1)所為2 次竊盜行為，均係犯刑法第321 條第
      1 項第4 款結夥3 人以上竊盜罪。就事實欄一(2)(3)所為，
      均係犯刑法第330 條第1 項之加重強盜罪而有刑法第321
      條第1 項第3 款、第4 款之情形；事實欄一(4)(5)所為，均
      係犯刑法第330 條第1 項之加重強盜罪而有刑法第321 條
      第1 項第3 款之情形。被告與事實欄一所示少年，就事實
      欄一所犯之罪，各有犯意之聯絡及行為之分擔，均為共同
      正犯。被告所犯上開6 罪，犯意各別，罪名不同，應予分
      論併罰。又按刑法第62條所謂自首，係指犯人在其犯罪未
      發覺前，向該管公務員承認犯罪，而接受裁判而言。所謂
      發覺，固非以有偵查犯罪職權之機關或人員確知其犯罪無
      誤為必要，而對於其發生嫌疑時，即得謂已發覺；又此項
      對犯人之嫌疑，仍須有確切之根據得為合理之可疑者，始
      足當之（最高法院94年臺上字第431 號判決、最高法院72
      年臺上字第641 號判例意旨可供參酌）。而查，本案係為
      查訪停放在林○聖位於新竹縣竹東鎮○○街240 號住處前
      失竊之190-GFW 號車輛，於未確知犯罪嫌疑人時，經向居
      住在上址之林○聖及適在上址睡覺之古哲儒、黃○杰查詢
      該車之來源後，經其等坦認共同行竊，已據被告供稱：「
      （警方在98年10月24日早上9 時許，在新竹縣竹東鎮○○
      街240 號前發現乙部失竊重機車190-GFW 之重機是何人所
      竊？）是我和黃○杰、林○聖、鍾○程、宋○綺等人一起
      行竊的。（當時警察查獲你們時，你人在何處？與何人在
      一起？）在警察還沒來之前，我們4 個人都在林○聖的家
      新竹縣竹東鎮○○街240 號3 樓睡覺後來林○聖的舅舅叫
      林○聖下樓，過沒多久後林○聖就上來3 樓叫我們3 人下
      樓，警察就問有關車子的事。」、黃○杰供稱：「（警方
      在98年10月24日早上9 時許，在新竹縣竹東鎮○○街240
      號前發現乙部失竊重機車190-GFW 之重機是何人所竊？）
      是我偷的。（當時警察查獲你人在何處？與何人在一起？
      ）當時我與鍾○程在3 樓睡覺，是古哲儒跑上來叫我說警
      察來了叫我趕快起來，我就下來，警察就問我有關車子的
      事」等語在卷（見98少連偵90卷第6 頁、98少連偵91卷第
      45頁），而新竹縣竹東鎮○○街240 號並非被告之住處，
      難認警方在上址前發覺失竊之190-GFW 號車輛即得以對被
      告亦有參與行竊一事，有確切之根據並為合理之懷疑，是
      對於被告主動坦認該竊盜案，應有自首之適用；又其等並
      於犯罪未被發覺前主動向警方供述上開事實欄一(1)行竊車
      號313-DJJ 重型機車之犯行，被告及共犯少年林○聖並供
      承事實欄一(2)至(5)強盜案犯行、共犯少年黃○杰亦供認事
      實欄一(2)強盜案犯行及非與被告共犯之其他強盜犯行，有
      其等筆錄在卷可稽（見98少連偵91卷第30-35 、36-40 頁
      、第6-12、13-17 頁、第44 -50、51-57 頁），而由事實
      欄一(2)被害超商店員吳榮杰、事實欄一(3)被害超商店員劉
      冠君之筆錄均係在被告遭查獲後之98年10月26日製作（見
      98少連偵91卷第82-83 、96 -97頁），雖事實欄一(4)(5)被
      害超商店員田謹豪、詹蕙鳳於98年10月19日遭強盜後即製
      作筆錄（見99少連偵40卷第23-24 頁、98少連偵90卷第20
      -22 頁），然依其等筆錄內容均無法特定嫌疑人身分，且
      被告所犯前開強盜案時，所騎乘機車均已拆卸車牌，業經
      認定如前，即難以鎖定嫌疑犯之身分；另車號313- DJJ重
      型機車於為警查獲時係藏放在新竹縣竹東鎮○○里○○街
      （東方新都）地下停車場裡，亦據共犯少年宋○綺、林○
      聖供述在卷（見98少連偵91卷第62、35頁），並非警方得
      以在新竹縣竹東鎮○○街240 號主動查悉，是依據上情，
      堪認被告就事實欄一(1)至(5)之所有犯行，均符合自首之規
      定，且查無不得減輕之事由，爰均依法減輕其刑。
（二）爰審酌被告為獲取財物，不思循正常管道，而與事實欄所
      示少年共犯竊盜罪，並在深夜夥同事實欄所示少年，或仗
      人勢之眾並持刀強盜僅有一名店員之便利商店，對於店員
      內心造成莫大之恐懼，且此手段對於社會治安之危害甚鉅
      ，惟念及被告並無前科，有台灣新竹地方法院檢察署刑案
      資料查註紀錄表、台灣高等法院被告前案紀錄表各1 份在
      卷可參，素行堪稱良好，且犯案時甫滿18 歲 ，共犯少年
      亦均未滿18歲，尚屬高中學齡期，其等對於行為後果之輕
      重未若成年人或有社會工作歷練之人，能知所深慮，在不
      良之同儕效應下，因思慮欠周而誤觸刑章及重典，雖被告
      多次強盜犯行均有持刀一節，然係以刀比著被害人店員，
      而未為直接強暴行為或對被害人店員以其他手段加以施暴
      成傷，因認其手段尚知所節制，且犯案後為警察查獲時即
      主動供述全情，自警詢、偵查及本院審理時均坦承犯行，
      已見悔意，且強盜所得金錢數額、物品價值尚微，所造成
      被害人損害並非重大，另事後已與被害超商達成和解，並
      取得諒解，有和解書4 份附卷可參（見99訴160 卷第43-4
      5 、53頁），暨被告尚在就學中，有東泰中學附設進修學
      校之在學證明書存卷供佐（見99訴160 卷第46頁）、由父
      親供應經濟所需，家境普通等智識程度、經濟狀況及犯罪
      動機、手段及所生危害等一切情狀，分別量處如主文所示
      之刑，並定應執行刑。
（三）扣案如附表一所示之物，其中口罩1 只、米色手提包1 個
      為被告所有，且口罩有遮掩被告容貌以防遭指認所用，此
      由被告供稱事實欄一(2)(3)分別作案用之口罩3 只、2 只，
      為作案當天其等在7-11便利商店購買等語足證（見99訴16
      0 卷第38頁），另米色手提包則係供置放強盜物品，亦據
      被告供稱在卷（見99訴160 卷第38-39 、51頁），顯係分
      供附表一所示事實欄犯罪所用，爰依法在各該主文項下宣
      告沒收；而事實欄一(2)(3)分別作案用之口罩3 只、2 只，
      為作案當天其等在7-11便利商店購買，已如上述，雖係其
      等所有，供犯罪所用，然已棄置，已據被告供稱在卷（見
      99訴160 卷第38頁），為免沒收執行困難，爰不為沒收之
      宣告。又扣案之水果刀2 把係自少年宋○綺、宋○強（2
      人為兄弟）家中廚房所取得，業據其等供稱在卷（見98少
      連偵91卷第67、77、80頁），並無證據證明係宋○綺、宋
      ○強2 人私自購買所有，難認為共犯少年宋○綺、宋○強
      所有，雖係供附表一所示事實欄犯罪所用，並據被告供稱
      在卷（見99訴160 卷第38-39 、51頁），仍無從為沒收之
      宣告。再扣案如附表一所示之物，其中白色洞洞安全帽1
      頂、紅色洞洞安全帽1 頂為被告所有，並戴往附表一所示
      事實欄現場，已據被告供稱在卷（見99少連偵40卷第71頁
      、99訴160 卷第38-39 、51頁），另外，事實欄一(2)(3)中
      未扣案之紅色洞洞安全帽1 頂及白色半罩式安全帽1 頂；
      事實欄一(4)(5)未扣案之紅色洞洞安全帽1 頂，因該二件強
      盜案係同一天相隔20分鐘連續作案，堪認係同一頂，均已
      不知去處，且無證據證明是被告或共犯少年所有，已據被
      告供述在卷（見99訴160 卷第51、39頁），惟因本案被告
      及少年均係騎乘機車犯案，且騎乘機車需配戴安全帽為交
      通安全規則之規定，參以上開扣案洞洞安全帽均為半罩式
      ，無法遮蔽被告或共犯少年臉部五官特徵，且屬日常生活
      所需品，是與本案犯強盜案無直接關連性；再扣案之中華
      電信電話卡2 張係強盜所得之物，並據被告供述在卷（見
      99 訴160卷第37頁），非得沒收之物；扣案之PLAY BOY斜
      背包1 只，雖係共犯少年宋○綺所有，已據共犯少年宋○
      綺及被告供述在卷（見98少連偵91卷第63頁、99訴160 卷
      第37頁），惟被告供述不知共犯少年宋○綺有無揹到作案
      現場（見99訴160 卷第39頁反面），且卷內亦無證據證明
      有供本案犯罪所用，爰均不為沒收諭知，均附此敘明。末
      以，共犯少年黃○杰持以行竊機車之同款鑰匙，並無證據
      證明係被告或共犯少年所有，亦不為沒收之宣告，亦併與
      指明。
四、再公訴人雖以被告不思以正途獲取財物，在本案為多次竊盜
    及強盜犯行，因認其顯有犯罪之習慣，因認被告有強制工作
    之必要，而求處併宣告於刑之執行前，令入勞動場所強制工
    作等語。惟按，18歲以上之竊盜犯、贓物犯，有犯罪之習慣
    者，得於刑之執行前，令入勞動場所強制工作；又有犯罪之
    習慣或因遊蕩或懶惰成習而犯罪者，亦得宣告於刑之執行前
    ，令入勞動場所強制工作，竊盜犯贓物犯保安處分條例第3
    條第1 項、刑法第90條第1 項固分別定有明文。然查，保安
    處分之本質，乃係針對受處分人將來之危險性所為之處置，
    以達教化、治療之目的，為刑罰之補充制度。我國現行刑法
    採刑罰與保安處分雙軌制，目的係在維持行為責任之刑罰原
    則下，為協助行為人再社會化之功能，以及改善行為人潛在
    之危險性格，期能達成根治犯罪原因、預防犯罪之特別目的
    。而觀諸強制工作之保安處分意旨，應旨在對嚴重職業性犯
    罪及欠缺正確工作觀念或無正常工作，而顯有犯罪之習慣，
    且因遊蕩、懶惰成習而犯罪者，強制其從事勞動，以學習一
    技之長及正確之謀生觀念，使其日後重返社會，能適應社會
    生活。據此，首揭竊盜犯贓物犯保安處分條例第3 條第1 項
    、刑法第90條第1 項之規定，即係本於保安處分應受比例原
    則之規範，使強制工作保安處分之宣告，須與行為人所為行
    為之嚴重性、行為人所表現之危險性及對於行為人未來行為
    之期待性等相當之意旨而制定，而由法院視行為人之危險性
    格，決定應否令入勞動處所強制工作，以達預防之目的，最
    高法院91年度臺上字第4625號判決意旨可資參照。次按，刑
    法上之習慣犯，與累犯、連續犯之性質有別，必須有具體之
    事實，足資證明行為人有犯罪之惡習及慣行，始有習慣犯規
    定之適用，並非一有累犯或連續犯之情形，即可認為有犯罪
    之習慣，最高法院54年度臺上字第3041號判決意旨亦可資參
    照。經查，本案被告並無前科紀錄，有被告上開前案紀錄表
    附卷可稽，且甫於98年9 月7 日滿18歲，本案係於被告滿18
    歲後1 個月許所犯，堪認係因年輕識淺、失慮欠周所犯，已
    如上述，且被告之加重竊盜犯行係同日連續所犯、98年10月
    24日之強盜犯行亦係同日連續所犯，足認係隨機犯案，並非
    計畫性所為，且前開所有犯行係在短短3 星期內密集所犯，
    應係一時迷途所致，參以被告尚在就學中，亦如前述，實難
    因被告初犯本案之竊盜、強盜案遽認其有犯罪之習慣，或係
    因遊蕩、懶惰成習而犯罪之情事，且公訴人就此復未提出其
    他積極證據證明其確有犯罪之習慣，或係因遊蕩、懶惰成習
    而犯罪之事實，自難僅因此即認被告有犯罪之習慣，或係因
    遊蕩、懶惰成習而犯罪，參以被告自警詢、偵查、本院準備
    程序及審理中能坦白承認全部犯行，尚知悔悟，且犯罪所得
    價值有限，其強盜手段對社會治安危害固屬重大，但被告並
    未持刀傷害被害超商店員，且亦未以其他手段施暴店員，顯
    見其良知未泯，而本件已定應執行刑為有期徒刑7 年6 月，
    上開量處之刑已足使被告知所警惕。綜上，公訴人求處併宣
    告於刑之執行前，令被告入勞動場所強制工作一節，依比例
    原則，核尚屬無必要，末此敘明。
五、據上論斷，應依刑事訴訟法第299 條第1 項前段，刑法第28
    條、第321 條第1 項第4 款、第330 條第1 項、第328 條第
    1 項、第321 條第1 項第3 款、第4 款、第62條前段、第38
    條第1 項第2 款、第51條第5 款，刑法施行法第1 條之1 第
    1 項，判決如主文。
中    華    民    國    99    年    8     月    31    日
                  刑事第五庭  審判長法  官  黃惠玲
                                    法  官  蔡欣怡
                                    法  官  林佑珊
以上正本證明與原本無異。
如不服本判決，應於收受送達後10日內向本院提出上訴書狀，其
未敘述上訴之理由者並得於提起上訴後10日內向本院補提理由書
（均須按他造當事人之人數附繕本）「切勿逕送上級法院」。
中    華    民    國    99    年    8     月    31    日
                                    書記官  張懿中
附表
  ┌──┬─────┬───────┬────────────────┐
  │編號│事實      │所犯罪名      │主文                            │
  │    │          │              │                                │
  ├──┼─────┼───────┼────────────────┤
  │1   │事實欄一(1)│刑法第321 條第│古哲儒犯結夥竊盜罪，處有期徒刑肆│
  │    │          │1 項第4 款結夥│月。                            │
  │    │          │3 人以上竊盜罪│                                │
  │    │          │。            │                                │
  ├──┼─────┼───────┼────────────────┤
  │2   │事實欄一(1)│刑法第321 條第│古哲儒犯結夥竊盜罪，處有期徒刑肆│
  │    │          │1 項第4 款結夥│月。                            │
  │    │          │3 人以上竊盜罪│                                │
  │    │          │。            │                                │
  ├──┼─────┼───────┼────────────────┤
  │3   │事實欄一(2)│刑法第330 條第│古哲儒犯結夥攜帶兇器強盜罪，處有│
  │    │          │1 項之加重強盜│期徒刑年玖月。扣案之口罩壹只、│
  │    │          │罪而有刑法第32│米色手提包壹個，均沒收。        │
  │    │          │1條第1 項第3款│                                │
  │    │          │、第4 款之情形│                                │
  │    │          │。            │                                │
  ├──┼─────┼───────┼────────────────┤
  │4   │事實欄一(3)│刑法第330 條第│古哲儒犯結夥攜帶兇器強盜罪，處有│
  │    │          │1 項之加重強盜│期徒刑年玖月。扣案之口罩壹只、│
  │    │          │罪而有刑法第32│米色手提包壹個，均沒收。        │
  │    │          │1條第1 項第3款│                                │
  │    │          │、第4 款之情形│                                │
  │    │          │。            │                                │
  ├──┼─────┼───────┼────────────────┤
  │5   │事實欄一(4)│刑法第330 條第│古哲儒共同犯攜帶兇器強盜罪，處有│
  │    │          │1 項之加重強盜│期徒刑年柒月。扣案之米色手提包│
  │    │          │罪而有刑法第32│壹個，均沒收。                  │
  │    │          │1條第1 項第3款│                                │
  │    │          │之情形。      │                                │
  ├──┼─────┼───────┼────────────────┤
  │6   │事實欄一(5)│刑法第330 條第│古哲儒共同犯攜帶兇器強盜罪，處有│
  │    │          │1 項之加重強盜│期徒刑年柒月。扣案之口罩壹只、│
  │    │          │罪而有刑法第32│米色手提包壹個，均沒收。        │
  │    │          │1條第1 項第3款│                                │
  │    │          │之情形。      │                                │
  │    │          │              │                                │
  └──┴─────┴───────┴────────────────┘
附表一
  ┌──┬────────┬───┬─────┬──────────┐
  │編號│扣案物名稱      │數量  │所有人    │是否供犯罪所用      │
  ├──┼────────┼───┼─────┼──────────┤
  │1   │紅色洞洞安全帽  │1頂   │古哲儒    │戴往事實欄一(2)(3)(4)(5)│
  │    │                │      │          │現場，然與犯罪無直接│
  │    │                │      │          │關連性。            │
  │    │                │      │          │                    │
  ├──┼────────┼───┼─────┼──────────┤
  │2   │白色洞洞安全帽  │1頂   │古哲儒    │戴往事實欄一(2)現場，│
  │    │                │      │          │然與犯罪無直接關連性│
  │    │                │      │          │。                  │
  ├──┼────────┼───┼─────┼──────────┤
  │3   │大把水果刀      │1把   │難認被告或│供事實欄一(2)犯罪所用│
  │    │                │      │共犯少年所│。                  │
  │    │                │      │有        │                    │
  ├──┼────────┼───┼─────┼──────────┤
  │4   │小把水果刀      │1把   │難認被告或│供事實欄一(2)(3)(4)(5)犯│
  │    │                │      │共犯少年所│罪所用。            │
  │    │                │      │有        │                    │
  │    │                │      │          │                    │
  ├──┼────────┼───┼─────┼──────────┤
  │5   │口罩            │1只   │古哲儒    │供事實欄一(2)(3)(5)犯罪│
  │    │                │      │          │所用。              │
  │    │                │      │          │                    │
  │    │                │      │          │                    │
  ├──┼────────┼───┼─────┼──────────┤
  │6   │米色手提包      │1個   │古哲儒    │供事實欄一(2)(3)(4)(5)犯│
  │    │                │      │          │罪所用。            │
  ├──┼────────┼───┼─────┼──────────┤
  │7   │PLAY BOY斜背包  │1個   │少年宋○綺│無法證明有帶到現場  │
  └──┴────────┴───┴─────┴──────────┘
附錄：本案論罪科刑法條全文
中華民國刑法第321條
犯竊盜罪而有左列情形之一者，處6月以上、5年以下有期徒刑：
一、於夜間侵入住宅或有人居住之建築物、船艦或隱匿其內而犯
    之者。
二、毀越門扇、牆垣或其他安全設備而犯之者。
三、攜帶兇器而犯之者。
四、結夥三人以上而犯之者。
五、乘火災、水災或其他災害之際而犯之者。
六、在車站或埠頭而犯之者。
前項之未遂犯罰之。
中華民國刑法第330條
犯強盜罪而有第321條第1項各款情形之一者，處7年以上有期徒
刑。
前項之未遂犯罰之。

司法院資訊處製作；財團法人民間司法改革基金會備份。
